【裁判字號】    98,上訴,4900
【裁判日期】    990104
【裁判案由】    毒品危害防制條例
【裁判全文】
臺灣高等法院刑事判決                98年度上訴字第4900號
上  訴  人
即  被  告  甲○○
上列上訴人因違反毒品危害防制條例案件，不服臺灣基隆地方法
院九十八年度訴字第九○二號，中華民國九十八年十一月十二日
第一審判決（起訴案號：臺灣基隆地方法院檢察署九十八年度偵
字第六八七號），提起上訴，本院判決如下：
    主  文
上訴駁回。
    理  由
一、依刑事訴訟法第三百五十條、第三百六十一條、第三百六十
    二條、第三百六十七條規定，不服地方法院之第一審判決而
    上訴者，須提出上訴書狀，並應敘明具體理由，為上訴必備
    之程式；其所提出之書狀未敘述上訴理由，或僅曾以言詞陳
    述上訴理由者，均應於上訴期間屆滿後二十日內補提理由書
    於第一審法院。第一審法院經形式審查，認逾期未補提上訴
    理由者，應定期間先命補正，逾期未補正者，為上訴不合法
    律上之程式，應以裁定駁回。倘已提出上訴理由，但所提非
    屬具體理由者，則由第二審法院以上訴不合法律上之程式，
    判決駁回。而所謂具體理由，必係依據卷內既有訴訟資料或
    提出新事證，指摘或表明第一審判決有何採證認事、用法或
    量刑等足以影響判決本旨之不當或違法，而構成應予撤銷之
    具體事由，始克當之（例如：依憑證據法則具體指出所採證
    據何以不具證據能力，或依憑卷證資料，明確指出所為證據
    證明力之判斷如何違背經驗、論理法則）；倘僅泛言原判決
    認定事實錯誤、違背法令、量刑失之過重過輕微，而未依上
    揭意旨指出具體事由，或形式上雖已指出具體事由，然該事
    由縱使屬實，亦不足以認為原判決有何不當或違法者（例如
    ：對不具有調查必要性之證據，法院未依聲請調查亦未說明
    理由，或援用證據不當，但除去該證據仍應為同一事實之認
    定），皆難謂係具體理由，俾與第二審上訴制度旨在請求第
    二審法院撤銷、變更第一審不當或違法之判決，以實現個案
    救濟之立法目的相契合，並節制濫行上訴（最高法院九十七
    年度台上字第八九二號判決意旨參照）。又觀諸刑事訴訟法
    第三百六十一條修正之立法說明三，謂「原審法院對上訴書
    狀有無記載理由，應為形式上之審查，認有欠缺，且未據上
    訴人自行補正者，應定期間先命補正，爰於第三項後段明定
    。至上訴理由是否具體，係第二審法院審查範圍，不在命補
    正之列」，故修正後該規定所指應由第一審法院先命補正之
    「上訴書狀未敘述理由」，係指上訴書狀僅聲明對原判決不
    服，就不服理由未為任何敘述，自形式上觀察，可認係未提
    出上訴理由之情形而言，若上訴書狀對不服之理由已有所敘
    述，僅敘述不具體者，究有別於「未敘述理由」，自不生應
    依該規定命補正之問題。同此旨趣，刑事訴訟法第三百六十
    七條增列為不合法情形之「上訴書狀未敘述理由」者，亦應
    採相同解釋。又上訴書狀已敘述上訴理由，但所述不「具體
    」者，雖非「上訴書狀未敘述理由」一語涵攝之範圍，然既
    不符合「上訴書狀應敘述『具體』理由」之規定，仍屬上訴
    「不合法律上之程式」，且依上開立法說明，此類不合法，
    不在得補正之列，法院自毋庸命補正；而由第二審法院逕認
    上訴不合法，以判決駁回（最高法院九十七年度台上字第八
    九二號、第三五九九號、第三八八九號判決意旨參照）。
二、經查，本件原判決依上訴人即被告甲○○於檢察官偵訊及原
    審法院審理時之自白、扣案之第三級毒品愷他命十包（驗餘
    淨重二點四五一一公克，毛重六點二公克）、卷附之協和旅
    社九十八年十月二十三日協和字第九八一○二三號函、行動
    電話門號0000000000號監聽譯文、臺灣基隆地方
    法院檢察署九十八年十月五日基檢達廉九十八蒞字第三○四
    八號函及所附行動電話雙向通聯資料光碟、交通部民用航空
    局航空醫務中心九十八年三月六日航藥鑑字第○九八一○九
    六號毒品鑑定書、基隆市警察局刑警大隊扣押物品清單、基
    隆市警察局刑警大隊搜索扣押筆錄、基隆市警察局刑警大隊
    扣押物品目錄表各一紙及照片一張等為據，認定被告確有持
    有、販賣第三級毒品愷他命未遂之犯行，其販賣愷他命前、
    後，持有愷他命之低度行為，為其販賣之高度行為所吸收，
    不另論罪。其雖就販賣第三級毒品之數量、價格與購毒者「
    阿義」達成合意，惟未實際交付毒品而未遂，因而論以被告
    犯毒品危害防制條例第四條第六項、第三項之販賣第三級毒
    品罪未遂罪。原判決並敘明被告有累犯加重之事由，且審酌
    愷他命具有高度成癮性，戒解不易，嚴重危害國人身心健康
    ，為國法所厲禁，被告販售愷他命給他人，藐視公共規範，
    應嚴予非難，兼衡其素行、智識程度、所獲利益、販賣次數
    及被告於原審法院審理時坦承其犯行，顯然已知悔悟等一切
    情狀，就販賣第三級毒品罪未遂罪，量處有期徒刑二年十月
    等情，均已詳敘其所憑證據、認定理由及量刑依據。從形式
    上觀察，原判決並無認定事實錯誤、量刑瑕疵或違背法令之
    情形。被告不服原判決，於九十八年十一月十八日提起上訴
    ，被告上訴意旨僅泛稱：伊於九十八年二月三日十四時許，
    在基隆市○○路附近，向友人「阿龍」購得愷他命，以供自
    己施用，同日十八時二十七分許，因友人「阿義」得知伊有
    施用愷他命，欲向伊購買，伊堅持只有自己施用，無買賣之
    事，惟友人「阿義」三番二次打電話，伊迫於無奈始以片面
    之詞敷衍，並無實際販賣行為，懇請鈞院斟酌，重新審理云
    云，惟查，被告於檢察官偵訊及原審法院審理時均已坦承犯
    行（見九十八年度偵字第六八七號偵查卷第一三三頁、原審
    卷第二十七頁、第二十九頁、第九十三頁），且經原審法院
    審判長當庭詢問被告對其於檢察官偵訊時所述有何意見，被
    告亦表示沒有意見（見原審卷第九十二頁），復據被告於原
    審法院審理時供稱：「阿義打電話給伊問說有沒有愷他命，
    伊說有，伊是打算以原價賣給阿義。當時伊人在協和旅社還
    沒交易時就被警察查獲。」等語（見原審卷第九十二頁），
    又據行動電話門號0000000000號於九十八年二月
    三日之監聽譯文內容所示：被告於九十八年二月三日十八時
    二十七分許，接獲友人「阿義」電話，表示欲向其購買愷他
    命，並就數量及價格達成協議，遂攜帶上開愷他命，於同日
    十九時十分許，抵達協和旅社二○二室，並聯絡友人「阿義
    」前來交易愷他命（見九十八年度偵字第六八七號偵查卷第
    七十七頁背面），足見被告基於販賣第三級毒品愷他命之犯
    意，販賣上開毒品予友人「阿義」而未遂之犯行明確，是被
    告上訴意旨再辯稱伊係因友人「阿義」三番二次打電話，迫
    於無奈始以片面之詞敷衍，並無實際販賣行為云云，顯與卷
    證內容不符，委無可採。從而，被告既未依憑卷證資料，明
    確指出原審法院所為證據證明力之判斷如何違背經驗、論理
    法則，或提出新事證，指摘或表明原審法院有何採證認事、
    用法或量刑等足以影響判決本旨之不當或違法。是其提出上
    訴書所敘述之理由，顯與刑事訴訟法第三百六十一條第二項
    規定上訴書狀所應具備之「具體理由」未合，其上訴即屬違
    背法律上之程式，爰不經言詞辯論，逕予駁回。
據上論斷，應依刑事訴訟法第三百六十七條前段、第三百七十二
條，判決如主文。
中    華    民    國    99    年    1     月    4     日
                  刑事第二庭審判長法  官  洪光燦
                                  法  官  林恆吉
                                  法  官  宋明蒼
以上正本證明與原本無異。
如不服本判決，應於收受送達後10日內向本院提出上訴書狀，其
未敘述上訴之理由者並得於提起上訴後10日內向本院補提理由書
（均須按他造當事人之人數附繕本）「切勿逕送上級法院」。
                                  書記官  駱麗君
中    華    民    國    99    年    1     月    4     日


司法院資訊處製作；財團法人民間司法改革基金會備份。
